【裁判字號】    99,交聲,404
【裁判日期】    991029
【裁判案由】    違反道路交通管理處罰條例聲明異議
【裁判全文】
臺灣新竹地方法院交通事件裁定         99年度交聲字第404號
原處分機關  交通部公路總局新竹區監理所新竹市監理站
異  議  人  莊岳霖
即受處分人
上列異議人即受處分人因違反道路交通管理處罰條例案件，對於
交通部公路總局新竹區監理所新竹市監理站民國99年7 月9 日竹
監新四字第裁51-E00000000號違反道路交通管理事件裁決處分聲
明異議，本院裁定如下：
    主  文
異議駁回。
    理  由
一、按受處分人，不服主管機關所為之處分，得於接到裁決書之
    翌日起20日內，向管轄地方法院聲明異議；又交通法庭認為
    聲明異議無理由者，應以裁定駁回之，道路交通管理處罰條
    例第87條第1 項、道路交通案件處理辦法第19條分別定有明
    文。次按，汽車駕駛人行經有燈光號誌管制之交岔路口闖紅
    燈者，處新臺幣1, 800以上5,400 元以下罰鍰；汽車駕駛人
    有同條例第53條情形者，除依原條款處罰鍰外，並予記違規
    點數3 點，此分別為道路交通管理處罰條例第53條第1 項及
    第63條第1 項第3 款定有明文。
二、本件原處分機關交通部公路總局新竹區監理所新竹市監理站
    ，以異議人即受處分人莊岳霖駕駛車牌號碼5P－6373號自用
    小客車，於民國99年2 月28日21時37分許，行經竹北市○○
    ○路與福興東路口，因行經有燈光號誌管制之交岔路口闖紅
    燈，經新竹縣政府警察局保安隊員警當場攔停舉發，並填製
    竹縣警交字第E00000000 號舉發違反道路交通管理事件通知
    單（下稱舉發單）。原處分機關乃依道路交通管理處罰條例
    第53條第1 項規定，於99年7 月9 日裁處異議人罰鍰新台幣
    （下同）2,700 元，並記違規點數3 點。
三、聲明異議意旨略以：伊行經上開路口時，確實係在黃燈閃爍
    時繼續行駛，而無闖紅燈之違規行為，爰聲請撤銷原處分等
    語。
四、經查：
(一)交通警員製單舉發違反道路交通管理處罰條例所列之違規事
    實，本質為行政處分，係公務員基於職務上權力，依法就特
    定具體事件所為公法效果之單方行政行為，基於公務員為公
    法行為具有公信力之原則，該行政處分當可被推定為有效，
    其據以依法處分之事實亦應認定為正確無誤，本此公信原則
    ，乃立法者賦予行政機關制定違反道路交通事件統一裁罰基
    準及處理細則，使執勤警員得立即處分以維交通秩序、安全
    之行政目的，反之，若謂公務員一切行政行為均需預留證據
    以證其實，則國家行政勢必窒礙難行，據此，刑事訴訟法就
    犯罪證據有關規定中，與屬行政秩序罰之交通違規裁罰本旨
    不合部分，自不在準用之列（臺灣高等法院87年度交抗字第
    157 號裁定意旨參照）。另依道路交通管理處罰條例裁處行
    政罰事件，依公法爭議之舉證責任分配法則，固應先由行政
    機關就履踐相關正當法定程序及人民應受處罰之客觀違反法
    令行為，負證明之責，惟倘受處分人就行政機關已為相當證
    明之前開事項欲為抗辯，亦須就其所辯提出反證，然行政機
    關就上揭應為舉證事項，非不得以執行查察取締勤務人員，
    依調查人證之程序，就親歷事實提供不可替代之證明方法，
    先予敘明。
(二)異議人於舉發單所載時間，駕駛上開自用小客貨車，為警舉
    發「駕車行經有燈光號誌管制之交叉路口闖紅燈」，嗣交通
    部公路總局新竹區監理所新竹市監理站據以裁處異議人罰鍰
    2,700 元，並記違規點數3 點等情，經證人即本件舉發員警
    謝富年於本院審理時證述明確，復有舉發單及新竹市○○○
    ○○道路交通管理事件裁決書各1 紙在卷可證。
(三)異議意旨雖以上揭情詞置辯，惟查，證人即掣單舉發之員警
    謝富年於本院調查時到庭具結證稱：「（問：請詳述本件舉
    發的經過？）99年2 月28日晚上8 點到10點執行巡邏勤務，
    地點在竹北市區，我在自強南路跟福興東路口，異議人的車
    就是我們前面那一台，我們行進方向的燈號是紅燈，且福興
    東路已經有車輛在走了，異議人還是紅燈左轉。我們是當場
    攔檢，所以沒有照相，也沒有光碟。（問：當時你看到的狀
    況是燈號轉變的時間嗎？）當時已經是紅燈了。（問：如果
    是黃燈轉紅燈的情況，你們會開單嗎？）一般是不會。因為
    如果路口比較大的話，我們會有壹個緩衝的秒數大約三到五
    秒，不會在轉換時開單。本件是轉換紅燈後已經五秒以上而
    且福興東路已經有車輛在走了，所以才開單。」等語綦詳，
    是異議人確有行經有燈光號誌管制之交岔路口闖紅燈之違規
    事實，堪以認定。又本院審究證人謝富年係依法令執行交通
    秩序維護職務之警察人員，對違規行為人並無主觀好惡，立
    場自是客觀公正，又其與異議人互不相識，亦無私怨仇隙，
    此為異議人是認在卷，衡情證人應無設詞構陷誣指異議人之
    必要，再證人係經具結後始為上開證述，當無甘冒受偽證罪
    之追訴處罰，而為與事實不符之虛偽陳述之理，此外，復查
    無任何證據足資證明證人謝富年有捏造事實、違法取締之情
    事，則執勤警員本其維護交通秩序、安全職責所為之舉發，
    自應受到合法、正確之推定，況證人對於舉發當時之經過、
    細節均描述明確（含異議人車輛位於證人警車前方、當時福
    興東路亦有車輛行走），即亦足徵證人上開所為證述係記憶
    清晰下所為且其證述屬實，堪足採信。復異議人未能提供其
    他可資調查之事證，以佐證其所辯之內容，是其所辯顯均係
    事後卸責狡飾之詞，尚屬無據。本件事證明確，異議人之違
    規行為堪予認定。
五、綜上所述，本件異議人確有行經有燈光號誌管制交岔路口闖
    紅燈之違規行為，原處分機關因而依道路交通管理處罰條例
    第53條第1 項、第63第1 項第3 款及違反道路交通管理事件
    統一裁罰基準表規定，裁處受處分人罰鍰2,700 元，並記違
    規點數3 點，經核無不合，異議人之聲明異議，為無理由，
    應予駁回。
六、據上論斷，應依道路交通管理處罰條例第87條第2 項及道路
    交通案件處理辦法第19條，裁定如主文。
中    華    民    國    99    年    10    月  29      日
                  交通法庭    法  官  李毓華
如不服本裁定應於送達後5 日內向本院提出抗告狀
以上正本證明與原本無異。
中    華    民    國    99    年    10    月    29    日
                              書記官  廖宜君

司法院資訊處製作；財團法人民間司法改革基金會備份。
